【裁判字號】    94,訴,1133
【裁判日期】    950302
【裁判案由】    侵權行為損害賠償
【裁判全文】
臺灣板橋地方法院民事裁定              94年度訴字第1133號
原      告  甲○○
被      告  丙○○
上列當事人間請求侵權行為損害賠償事件，經刑事庭就被告傷害
部分判決無罪後，裁定移送前來（本院94年度附民字第74號），
本院裁定如下：
    主  文
原告之訴及假執行之聲請均駁回。
訴訟費用由原告負擔。
    理  由
一、按因犯罪而受損害之人，於刑事訴訟程序得附帶提起民事訴
    訟，對於被告及依民法負賠償責任之人，請求回復其損害，
    刑事訴訟法第487 條第一項固定有明文，惟須限於起訴之犯
    罪事實，經刑事庭認定有罪者，倘刑事庭認定無罪，應以判
    決駁回原告之訴，但經原告聲請，應將附帶民事訴訟移送民
    事庭，同法第503 條第1 項自有規定。刑事庭認定無罪，又
    未經原告聲請，逕以裁定將刑事附帶民事訴訟移送民事庭，
    應認該移送裁定不合前揭法條之規定，刑事庭之移送裁定既
    不合法，民事庭仍應以原告之訴提起不當，從程序上駁回，
    不得為實體上審理（最高法院65年度第9 次民庭庭推總會議
    決議意旨參照）。
二、本件原告於刑事訴訟程序提起附帶民事訴訟主張：被告丙○○於民國92年10月23日晚上11時許，在台北縣永和市○○路
    149 巷1 樓原告經營之冰店，竟與同案被告乙○○及年籍不
    詳之數名男子共同持鋁製球棒重擊原告頭、臉部，使原告受
    有頭部外傷合併臉、頭部多處挫傷、淤傷及擦傷部、左髖部
    多處挫、擦傷，頸部後枕部皮下血腫等嚴重傷害，爰依侵權
    行為損害賠償之法律關係向被告丙○○求償新台幣（下同）
    1,291,526 元等語。
三、經查：本件刑事案件經本院94年度易字第211 號刑事判決認
    定結果，認公訴意旨雖以乙○○徒手毆打甲○○，而甲○○
    之兄呂鎮洲見狀欲搭救甲○○，被告丙○○遂進入店內將呂
    鎮洲架開，及乙○○再次返回店內以鋁製球棒毆擊甲○○時
    ，被告丙○○在店外觀看等情，為認定被告丙○○與乙○○
    有犯意聯絡之依據。惟證人呂鎮洲已於本院審理時到庭證稱
    ：「我當時在發生事故的第6 個攤位，我在賣飲料，我看到
    我媽在尖叫，我看到甲○○被乙○○打，1 個人勒他脖子。
    另外有2 個人，1 個在擋呂威達，1 個在擋戴宇宣。然後，
    我就把乙○○整個拎下來，丙○○就馬上把我弄在地上，這
    是第一次打人時。我拿起磚塊叫丙○○放手，不然我要打他
    ，他才把我放掉，我把他們全部推開，我就走出去報警，報
    警回來時，我弟弟已經昏迷不醒，因為後來又來打一次」等
    語；另證人呂威達亦於本院審理時到庭證稱：「... 乙○○
    就帶2 個人打甲○○，我和董美妙只能擋1 個高胖的人，對
    方打頭，甲○○擋，後來呂鎮洲進來抓住乙○○，丙○○進
    來抓住呂鎮洲，其實真正打人的是乙○○，丙○○只是和呂
    鎮洲有拉扯，互相架開，沒有在打... 」、「（問：丙○○
    到底有無進去打人？）從頭到尾，動手的都是乙○○，我沒
    有看到丙○○動手打甲○○」、「（問：有無看到丙○○帶
    人去現場，帶去的人也有打？）丙○○沒有帶人進來，是乙○○帶人進來」、「（問：提示調查卷第44頁，你說丙○○
    又帶6 人返回店內，有何意見？）我看到1 個胖的人拿球棒
    進來交給乙○○，丙○○有叫人來，但沒有真正進到店裡」
    等語，可知被告丙○○並無共同參與毆打甲○○之犯行，此
    外復查無其他積極證據，足資證明被告丙○○就傷害部分與
    乙○○有犯意聯絡，自屬不能證明被告丙○○傷害犯行。既
    無從為被告林金鍊傷害部分有罪之確信，即應依法就此部分
    為被告丙○○無罪之諭知，有該案刑事判決附卷可稽。
三、依前揭刑事判決之認定，被告丙○○並未成立傷害犯行，準
    此，依刑事訴訟法第487 條第1 項之規定，原告不得於刑事
    訴訟程序就被告丙○○傷害部分提起附帶民事訴訟，刑事庭
    應將原告之訴駁回，惟刑事庭未將原告此部分之訴駁回，亦
    未經原告聲請，逕以裁定將此部分刑事附帶民事訴訟移送民
    事庭，應認該移送裁定不合法。刑事庭之移送裁定既不合法
    ，揆諸首揭說明，本院仍應以原告之訴提起不當，從程序上
    駁回，其假執行之聲請，亦併予駁回。倘原告要請求被告丙○○就傷害部分賠償，仍可另行向民事庭提起民事訴訟救濟
    ，附此敘明。
四、依民事訴訟法第249 條第1 項第6 款、第95條、第78條，裁
    定如主文。
中    華    民    國    95    年    3     月     2    日
                  民事第二庭    法  官  古秋菊
以上正本證明與原本無異
如不服本裁定應於送達後10日內向本院提出抗告狀，並應繳納抗
告費新台幣1,000元整。
中    華    民    國    95    年    3     月     2    日
                                書記官  李錦輝


司法院資訊處製作；財團法人民間司法改革基金會備份。
